【裁判字號】    90,台上,3075
【裁判日期】    900524
【裁判案由】    業務過失致人於死
【裁判全文】
最高法院刑事判決                                九十年度台上字第三○七五號
    上  訴  人  甲○○
右上訴人因業務過失致人於死案件，不服台灣高等法院花蓮分院中華民國八十八年四
月八日第二審判決（八十八年度交上訴字第二號，起訴案號：台灣花蓮地方法院檢察
署八十七年度偵字第三五九三號），提起上訴，本院判決如左：
    主  文
原判決撤銷，發回台灣高等法院花蓮分院。
    理  由
本件原判決認定上訴人甲○○係長雄交通公司曳引車司機，為從事駕駛業務之人，於
民國八十七年三月十六日下午三時許，駕駛ＧＸ－Ｋ七二號曳引車，在花蓮港二十二
號碼頭堆貨場附近道路由南往北行駛時，原應確實注意車前狀況，並隨時採取必要之
安全措施，而按當時路面乾燥，道路無缺陷，而被告之精神狀況亦良好，並無不能注
意之情形，竟疏未注意，猝然在上揭道路左轉，因煞車不及，致其車頭左側撞擊亦疏
未注意左方來車且所戴安全帽未繫緊，由被害人黃克法所騎乘之ＨＣＬ－一八二號機
車，被害人因而人車倒地頭部撞及地面，雖經送醫急救仍因顱內出血傷重不治死亡。
上訴人並於肇事後委由吳田竹向台灣省花蓮港務警察所自首等情。因而維持第一審論
處上訴人從事業務之人，因業務上之過失致人於死（累犯）罪刑之判決，駁回上訴人
在第二審之上訴，固非無見。
惟查：(一)、有罪判決書之事實一欄，為判斷其適用法令當否之準據，法院應將依職權
認定與論罪科刑有關之事實，翔實記載，然後於理由內逐一說明其憑以認定之證據，
並使事實認定與理由說明，互相適合，方為合法。倘事實認定與理由說明，不相一致
，或事實與理由欄內之記載，前後齟齬，按諸刑事訴訟法第三百七十九條第十四款後
段規定，均屬判決理由矛盾之當然違背法令。(1)、原判決於事實欄記載：上訴人猝然
在上揭道路左轉，因煞車不及，致其車頭左側撞擊亦疏未注意左方來車且所戴安全帽
未繫緊，由被害人所騎乘之ＨＣＬ－一八二號機車等情。然對於被害人於肇事時係由
何方向如何行駛？原判決並未明白認定詳細記載，致事實經過如何仍欠明瞭。上情與
本件車禍肇事經過如何及過失責任輕重攸關，原判決疏未明白認定詳細記載，無從資
為判斷其適用法律當否之依據，尚有未洽。(2)、原判決於理由欄說明：上訴人駕駛曳
引車肇事地點在花蓮港第二十二號碼頭堆貨場，屬於海關管理進出口貨棧辦法所稱之
「貨棧即堆貨場」，而上訴人於肇事時、地並無裝卸、搬運之紀錄，上訴人駕駛曳引
車載運砂石非屬從事搬運、裝卸之車輛，未經核准，不得進入堆貨場行駛，而應循劃
設之港區通道行駛，有台灣省政府交通處花蓮港務局八十八年一月十八日花港警字第
○八四五Ｏ號函可稽等情，是否說明上訴人駕駛曳引車載運砂石擅自駛入堆貨場為有
過失？苟上訴人駕駛曳引車載運砂石擅自駛入堆貨場為有過失，其事實欄未詳予認定
明確記載，則理由之說明失所依據，亦有未合。(二)、犯罪事實應依證據認定之，無證
據不得推定其犯罪事實，刑事訴訟法第一百五十四條定有明文。且認定事實所憑之證
據，須實際存在，就該案卷宗不難考見者，始克當之。倘判決書內所記載之證據，與
卷宗內筆錄或文件之內容不相適合，則其判決之根據，實際上並不存在，自屬採證違
法。原判決事實欄認定：上訴人駕駛曳引車在花蓮港二十二號碼頭堆貨場附近道路由
南往北行駛，…………猝然在上揭道路「左」轉，因煞車不及，致其車頭左側撞擊騎
乘機車之被害人等情，係依憑道路交通事故調查報告表所載內容，為其主要論據之一
。然依道路交通事故調查報告表所繪現場情形顯示（相驗卷第十一頁），上訴人於肇
事時應係由前開堆貨場附近道路由南往北行駛，而在上揭道路「右」轉後始肇事。原
判決認定上情所依憑之道路交通事故調查報告表，核與該調查報告表所繪載之內容不
盡相符，其認定事實所採之證據難謂於法無違，致實情如何仍欠明瞭。而上情與本件
犯罪事實如何攸關，自應詳予調查釐清，原審對上情未詳予調查釐清，遽行判決，尚
嫌速斷。(三)、審理事實之法院對於被告有利及不利之證據，應一律注意，詳為調查，
綜合全案證據資料，本於經驗法則以定其取捨，並將取捨證據及得心證之理由於判決
內詳為說明。如有應調查之證據未予調查，率行判決，其判決當然為違背法令。原判
決認定本件車禍係上訴人駕駛曳引車於左轉後因剎車不及，致其所駕駛曳引車左前側
撞擊被害人所騎乘之機車等情，為上訴人所否認，上訴人並一再辯稱：伊於肇事現場
右轉後發現被害人騎乘機車駛至，即剎停並鳴喇叭示警，但被害人不知何故一直往港
口內看，並未注意及伊車及喇叭聲之示警，而自行擦撞伊車左前側並滑行倒地等語。
上訴人所辯上開各情，是否與道路交通事故調查報告表所繪載內容，即被害人所騎乘
機車於肇事現場並無剎車痕，且其倒地後停止之位置在被告所駕駛曳引車左側二點五
三公尺處，而非停止在被告所駕駛曳引車之前方等情相符？原判決對上訴人所辯上情
暨上開有利上訴人之證據，何以不足採為有利於上訴人之認定，並未說明其為如何斟
酌取捨之理由，遽行判決，尚嫌速斷，難昭折服。上訴意旨指摘原判決不當，尚非全
無理由，應認有撤銷發回更審之原因。
據上論結，應依刑事訴訟法第三百九十七條、第四百零一條，判決如主文。
中      華      民      國     九十     年      五      月    二十四    日
                              最高法院刑事第四庭
                                  審判長法官  董  明  霈
                                        法官  丁  錦  清
                                        法官  林  茂  雄
                                        法官  王  居  財
                                        法官  張  祺  祥
      右正本證明與原本無異
                                              書  記  官
中      華      民      國     九十     年      六      月      一      日


司法院資訊處製作；財團法人民間司法改革基金會備份。
